ACORDAO-COMPLETO-2414468

ACÓRDÃO 4066/2021 ATA 7/2021 - PRIMEIRA CÂMARA

VISTOS, relatados e discutidos estes autos de 10 (dez) atos de admissões realizadas pela Empresa Brasileira de Serviços Hospitalares - Ebserh, submetidos à apreciação deste Tribunal para fins de registro, nos termos do inc. III do art. 71 da Constituição Federal de 1988, atos esses cadastrados e disponibilizados ao TCU por intermédio do Sistema e-Pessoal, na forma dos arts. 2º e 4º da Instrução Normativa TCU 78/2018,
ACORDAM os Ministros do Tribunal de Contas da União, reunidos em Sessão da 1ª Câmara, diante das razões expostas pelo Relator, em:
9.1. determinar à Sefip a realização de diligência junto à Empresa Brasileira de Serviços Hospitalares - Ebserh, a fim averiguar se a Sra. Ana de Fátima Santos Bravo (CPF XXX.730.315-XX) não acumula mais de dois cargos/empregos públicos, uma vez que a consulta ao sistema Rais - ano base de 2019 - acusa a existência de três vínculos da espécie, devendo ainda, caso comprovada apenas a acumulação dentro dos limites do art. 37, inciso XVI, da Constituição Federal, verificar se referida acumulação preenche o requisito da compatibilidade de horários e que não há prejuízo às atividades exercidas em cada um dos cargos licitamente acumulados;
9.2. considerar, com fundamento nos arts. 71, inciso III, da Constituição Federal, 1º, inciso V, e 39, inciso I, da Lei 8.443/1992, 1º, inciso VIII, 259, inciso I, e 260, §1º, do Regimento Interno, legais os atos de admissão de Adele Melo Silva, Diego João de Lima Arrais, Edilma Barreto Santos, Jéssica Ferretti Barbosa Lira, Kilda Pinheiro Soares, Livane Caldas dos Santos Barbosa, Rafael Medeiros Ribeiro, Roberta Souza Santos e Sabrina de Souza Pereira, concedendo-lhes registro;
9.3. dar ciência desta deliberação ao ente de origem e aos interessados.

Pessoal: Atos de Admissão unidade emissora Empresa Brasileira de Serviços Hospitalares, enviados ao TCU pela unidade de controle interno CONTROLADORIA-GERAL DA UNIÃO (VINCULADOR) para fins de análise e julgamento.

Primeira Câmara

Empresa Brasileira de Serviços Hospitalares - Ebserh.

3. Interessados: Adele Melo Silva, CPF XXX.006.652-XX; Ana de Fátima Santos Bravo, CPF XXX.730.315-XX; Diego João de Lima Arrais, CPF XXX.308.343-XX; Edilma Barreto Santos, CPF XXX.240.905-XX; Jéssica Ferretti Barbosa Lira, CPF XXX.480.712-XX; Kilda Pinheiro Soares, CPF XXX.516.002-XX; Livane Caldas dos Santos Barbosa, CPF XXX.656.626-XX; Rafael Medeiros Ribeiro, CPF XXX.891.320-XX; Roberta Souza Santos, CPF XXX.237.035-XX; Sabrina de Souza Pereira, CPF XXX.091.795-XX.

13.1. Ministros presentes: Walton Alencar Rodrigues (Presidente), Benjamin Zymler, Vital do Rêgo e Jorge Oliveira.
13.2. Ministros-Substitutos presentes: Augusto Sherman Cavalcanti (Relator) e Weder de Oliveira.

AUGUSTO SHERMAN

Cuidam os autos de 10 (dez) atos de admissões realizadas pela Empresa Brasileira de Serviços Hospitalares - Ebserh, submetidos à apreciação deste Tribunal para fins de registro, nos termos do inc. III do art. 71 da Constituição Federal de 1988, atos esses cadastrados e disponibilizados ao TCU por intermédio do Sistema e-Pessoal, na forma dos arts. 2º e 4º da Instrução Normativa TCU 78/2018.
2.	A unidade técnica, ao analisar os fundamentos legais das admissões bem como as informações prestadas pelo órgão do controle interno, lavrou a instrução constante da peça 13, adiante parcialmente transcrita, com eventuais ajustes de forma:
"INTRODUÇÃO
1. Trata-se de atos de admissão, submetidos, para fins de registro, à apreciação do Tribunal de Contas da União (TCU) , de acordo com o art. 71, inciso III, da Constituição Federal. Os atos foram cadastrados e disponibilizados ao TCU por intermédio do Sistema e-Pessoal, na forma do art. 2º e 4º da Instrução Normativa TCU 78/2018.
2. Os atos desse processo pertencem às seguintes unidades:
2.1. Unidade emissora: Empresa Brasileira de Serviços Hospitalares.
2.2. Unidade cadastradora:  Empresa Brasileira de Serviços Hospitalares.
2.3. Subunidade cadastradora: Empresa Brasileira de Serviços Hospitalares.
EXAME TÉCNICO
Procedimentos aplicados
3. Os procedimentos para exame, apreciação e registro de atos de pessoal encontram-se estabelecidos na Instrução Normativa TCU 78/2018 e na Resolução TCU 206/2007. Essas normas dispõem que os atos de pessoal disponibilizados por meio do e-Pessoal devem ser submetidos previamente a críticas automatizadas, com base em parâmetros predefinidos.
4. As críticas das informações cadastradas na etapa de coleta do ato foram elaboradas e validadas levando-se em conta as peculiaridades de cada ato. Os itens verificados nessa etapa são inerentes a dados cadastrais, fundamentos legais, mapa de tempo, ficha financeira, assim como eventuais ocorrências de acumulação. Trata-se de verificações abrangentes, minuciosas e precisas e sem a necessidade de ação humana e, portanto, menos suscetível a falhas. As críticas aplicadas estão discriminadas no sistema, no Menu e-Pessoal, opção 'Crítica', que podem ser acessadas mediante concessão de perfil específico a servidores do TCU responsáveis pela análise.
5. Além das críticas automatizadas, há verificação humana adicional no caso de haver alertas do sistema ou informações não formatadas, como esclarecimentos do gestor ou do controle interno.  
6. As críticas também consideram os registros do Sistema Integrado de Administração de Recursos Humanos (Siape) . O Siape disponibiliza informações atualizadas sobre as parcelas que integram os proventos, diferentemente, portanto, do e-Pessoal, que informa as parcelas no momento do registro do ato. 
7. Essa confrontação com o Siape fornece uma visão atual e verdadeira da situação, o que permite descaracterizar irregularidades e inconsistências que, embora constantes do e-Pessoal, já foram corrigidas.
8. As verificações detectadas nos atos encontram-se discriminadas na aba de pendências de cada ato no sistema e-Pessoal, bem como nos espelhos dos atos contemplados por esta instrução.
Exame das Constatações
9. Ato: 54642/2018 - Interessado: ROBERTA SOUZA SANTOS - CPF: XXX.237.035-XX
9.1. Parecer do Controle Interno: considerar o ato Legal.
9.2. Por intermédio de análises realizadas por esta Unidade Técnica no presente ato, não se constatou irregularidade que obste a chancela pela legalidade.
9.3. Encaminhamento do ato:
9.3.1. Considerar LEGAL e conceder registro do ato de ROBERTA SOUZA SANTOS. 
10. Ato: 54651/2018 - Interessado: SABRINA DE SOUZA PEREIRA - CPF: XXX.091.795-XX
10.1. Parecer do Controle Interno: considerar o ato Legal.
10.2. Por intermédio de análises realizadas por esta Unidade Técnica no presente ato, não se constatou irregularidade que obste a chancela pela legalidade.
10.3. Encaminhamento do ato:
10.3.1. Considerar LEGAL e conceder registro do ato de SABRINA DE SOUZA PEREIRA. 
11. Ato: 54652/2018 - Interessado: ANA DE FATIMA SANTOS BRAVO - CPF: XXX.730.315-XX
11.1. Parecer do Controle Interno: considerar o ato Legal.
11.2. Por intermédio de análises realizadas por esta Unidade Técnica no presente ato, não se constatou irregularidade que obste a chancela pela legalidade.
11.3. Encaminhamento do ato: 
11.3.1. Considerar LEGAL e conceder registro do ato de ANA DE FATIMA SANTOS BRAVO.
12. Ato: 54689/2018 - Interessado: EDILMA BARRETO SANTOS - CPF: XXX.240.905-XX
12.1. Parecer do Controle Interno: considerar o ato Legal.
12.2. Por intermédio de análises realizadas por esta Unidade Técnica no presente ato, não se constatou irregularidade que obste a chancela pela legalidade.
12.3. Encaminhamento do ato:
12.3.1. Considerar LEGAL e conceder registro do ato de EDILMA BARRETO SANTOS. 
13. Ato: 54700/2018 - Interessado: ADELE MELO SILVA - CPF: XXX.006.652-XX
13.1. Parecer do Controle Interno: considerar o ato Legal.
13.2. Por intermédio de análises realizadas por esta Unidade Técnica no presente ato, não se constatou irregularidade que obste a chancela pela legalidade.
13.3. Encaminhamento do ato:
13.3.1. Considerar LEGAL e conceder registro do ato de ADELE MELO SILVA. 
14. Ato: 54714/2018 - Interessado: DIEGO JOAO DE LIMA ARRAIS - CPF: XXX.308.343-XX
14.1. Parecer do Controle Interno: considerar o ato Legal.
14.2. Por intermédio de análises realizadas por esta Unidade Técnica no presente ato, não se constatou irregularidade que obste a chancela pela legalidade.
14.3. Encaminhamento do ato:
14.3.1. Considerar LEGAL e conceder registro do ato de DIEGO JOAO DE LIMA ARRAIS. 
15. Ato: 65051/2018 - Interessado: LIVANE CALDAS DOS SANTOS BARBOSA - CPF: XXX.656.626-XX
15.1. Parecer do Controle Interno: considerar o ato Legal.
15.2. Por intermédio de análises realizadas por esta Unidade Técnica no presente ato, não se constatou irregularidade que obste a chancela pela legalidade.
15.3. Encaminhamento do ato:
15.3.1. Considerar LEGAL e conceder registro do ato de LIVANE CALDAS DOS SANTOS BARBOSA.
16. Ato: 66226/2018 - Interessado: JESSICA FERRETTI BARBOSA LIRA - CPF: XXX.480.712-XX
16.1. Parecer do Controle Interno: considerar o ato Legal.
16.2. Por intermédio de análises realizadas por esta Unidade Técnica no presente ato, não se constatou irregularidade que obste a chancela pela legalidade.
16.3. Encaminhamento do ato:
16.3.1. Considerar LEGAL e conceder registro do ato de JESSICA FERRETTI BARBOSA LIRA. 
17. Ato: 66227/2018 - Interessado: KILDA PINHEIRO SOARES - CPF: XXX.516.002-XX
17.1. Parecer do Controle Interno: considerar o ato Legal.
17.2. Por intermédio de análises realizadas por esta Unidade Técnica no presente ato, não se constatou irregularidade que obste a chancela pela legalidade.
17.3. Encaminhamento do ato:
17.3.1. Considerar LEGAL e conceder registro do ato de KILDA PINHEIRO SOARES. 
18. Ato: 66253/2018 - Interessado: RAFAEL MEDEIROS RIBEIRO - CPF: XXX.891.320-XX
18.1. Parecer do Controle Interno: considerar o ato Legal.
18.2. Por intermédio de análises realizadas por esta Unidade Técnica no presente ato, não se constatou irregularidade que obste a chancela pela legalidade.
18.3. Encaminhamento do ato:
18.3.1. Considerar LEGAL e conceder registro do ato de RAFAEL MEDEIROS RIBEIRO. 
CONCLUSÃO
19. A abrangência e a profundidade das verificações levadas a efeito fundamentam convicção de que os atos 54689/2018, 54651/2018, 66226/2018, 54652/2018, 66227/2018, 66253/2018, 54714/2018, 65051/2018, 54700/2018 e 54642/2018 podem ser apreciados pela legalidade, em razão de não terem sido encontradas irregularidades nos atos, de acordo com o item Exame das Constatações desta instrução.
PROPOSTA DE ENCAMINHAMENTO
20. Ante o exposto, com fundamento no art. 71, inciso III, da Constituição Federal, no art. 1º, inciso V, e art. 39, incisos I e II, da Lei 8.443/1992, no art. 260 do Regimento Interno do Tribunal de Contas da União, propõe-se: 
20.1. Considerar  LEGAIS e conceder o registro dos atos de EDILMA BARRETO SANTOS, SABRINA DE SOUZA PEREIRA, JESSICA FERRETTI BARBOSA LIRA, ANA DE FATIMA SANTOS BRAVO, KILDA PINHEIRO SOARES, RAFAEL MEDEIROS RIBEIRO, DIEGO JOAO DE LIMA ARRAIS, LIVANE CALDAS DOS SANTOS BARBOSA, ADELE MELO SILVA e ROBERTA SOUZA SANTOS."
3.	Em seu pronunciamento regimental (peça 16) , o Ministério Público junto a esta Casa, neste ato representado pela Procuradora-Geral Cristina Machado da Costa e Silva, ainda que manifestando-se de acordo com o restante da proposta apresentada pela unidade técnica, chama a atenção para a necessidade de realização de diligência com vistas a averiguar se a Sra. Ana de Fátima Santos Bravo (ato de admissão constante da peça 4) não acumula mais de dois cargos/empregos públicos, tendo em vista a consulta ao sistema Rais - ano base de 2019 - acusar que a empregada possuiria três vínculos (peça 15) :
	a) no Fundo Municipal de Saúde de Nossa Senhora do Socorro/SE - cargo de médica pediatra - com admissão em 30/5/2012;
	b) na Fundação Hospitalar de Saúde de Sergipe - cargo de médica pediatra - admitida em 1º/6/2013; e
	c) na Ebserh, no emprego de médica clínica, com admissão a contar de 4/6/2018.
É o relatório.

não há.

Procuradora-Geral Cristina Machado da Costa e Silva.

ATOS DE ADMISSÃO. INDICATIVO, EM RELAÇÃO A UM DOS ATOS, DA ACUMULAÇÃO DE MAIS DE DOIS CARGOS/EMPREGOS PÚBLICOS. DILIGÊNCIA. LEGALIDADE E REGISTRO DOS DEMAIS ATOS.

ATOS DE ADMISSÃO (ADS)

Secretaria de Fiscalização de Pessoal - Sefip.

Cuidam os autos de 10 (dez) atos de admissões realizadas pela Empresa Brasileira de Serviços Hospitalares - Ebserh, submetidos à apreciação deste Tribunal para fins de registro, nos termos do inc. III do art. 71 da Constituição Federal de 1988, atos esses cadastrados e disponibilizados ao TCU por intermédio do Sistema e-Pessoal, na forma dos arts. 2º e 4º da Instrução Normativa TCU 78/2018.
2.	A Secretaria de Fiscalização de Pessoal - Sefip opinou pela legalidade dos atos ora em exame.
3.	O Ministério Público junto ao TCU, neste ato representado pela Procuradora-Geral Cristina Machado da Costa e Silva, em divergência parcial, defendeu necessidade de realização de diligência com vistas a averiguar se a Sra. Ana de Fátima Santos Bravo (ato de admissão constante da peça 4) não acumula mais de dois cargos/empregos públicos, tendo em vista a consulta ao sistema Rais - ano base de 2019 - acusar que a empregada possuiria três vínculos (peça 16) .
4.	Manifesto desde já concordância com o posicionamento exarado pela unidade técnica, com o reparo proposto pelo MPTCU, pelos motivos que exponho a seguir.
5.	De fato, verifica-se, a partir da leitura dos extratos constantes da peça 15, oriundos do sistema Rais (ano base 2019) , que a Sra. Ana de Fátima Santos Bravo contaria, além do vínculo com a Ebserh aqui examinado, com outros dois vínculos relacionados com cargos/empregos públicos, a saber, com o Fundo Municipal de Saúde de Nossa Senhora do Socorro/SE - cargo de médica pediatra, com admissão em 30/5/2012 - e com a Fundação Hospitalar de Saúde de Sergipe - cargo de médica pediatra, admitida em 1º/6/2013 -, podendo estar configurada, portanto, com a admissão ora examinada, ofensa ao limite estabelecido no art. 37, inciso XVI, da Constituição Federal. Pode ser, contudo, que a situação não mais se verifique. Ainda não há elementos, contudo, tendo em vista a anualidade das informações do sistema Rais e o fato de este Tribunal não contar com acessos a sistemas do município e da fundação estadual envolvidos, para que se pudesse verificar a persistência dos referidos vínculos. Efetivamente configurada, portanto, a necessidade de diligência junto à Ebserh, devendo a medida saneadora, além de averiguar a eventual ocorrência de acumulação de mais de dois cargos/empregos públicos, verificar, caso afastada tal irregularidade, se estariam atendidos os demais requisitos do art. 37, inciso XVI, da CF/88 quanto à compatibilidade de horários e à ausência de prejuízo às atividades exercidas em cada um dos cargos licitamente acumulados.
6.	Quanto aos demais atos, aquiesço ao entendimento da unidade técnica pela legalidade.
	Em assim sendo, proponho que o Tribunal adote o acórdão que ora submeto à deliberação deste Colegiado.
TCU, Sala das Sessões Ministro Luciano Brandão Alves de Souza, em 16 de março de 2021.
AUGUSTO SHERMAN CAVALCANTI 
Relator